臺灣屏東地方法院刑事判決　　　　　　　　　　　　　九十一年度易字第一一四號
　　公　訴　人　臺灣屏東地方法院檢察署檢察官
　　被　　　告　丁○○
右列被告因詐欺案件，經檢察官提起公訴（九十年度偵字第七八七二號），本院判決
如左：
    主  文
丁○○無罪。
    理  由
一、公訴意旨略以：丁○○於民國八十七年十月五日自任會首召集新臺幣一萬元之民
    間互助會（連會首共四十五會，每年第一、四、七、十月各加開一次），會員包
    括壬○○（會單上之名稱為壬○○）、曾坤東（會單上之名稱為坤東）、庚○○
    （會單上之名稱為金蘭）、戊○○（會單上之名稱為吳蜜）、辛○○○（會單上
    之名稱為素貞）、乙○○（會單上之名稱為素雲）等人。嗣丁○○竟意圖為自己
    不法之所有而基於概括犯意，先後三次於不詳時間以口頭告知會員之方式，冒用
    壬○○、曾坤東、庚○○、戊○○、辛○○○、乙○○等六名會員中之三名會員
    名義標會，並進而向會員詐取會款。該互助會於九十年四月間開完第四十二會後
    即未續開，然壬○○、曾坤東、庚○○、戊○○、辛○○○、乙○○等六人仍為
    活會，渠等互相聯繫後始發覺上情。因認丁○○涉有刑法第二百二十一條第一項
    之詐欺罪嫌。
二、本件公訴人認被告涉有右揭犯嫌，係以告訴人庚○○、戊○○、辛○○○、乙○○之指訴及卷附互助會會單為主要論據。訊據被告堅決否認有何詐欺犯行，辯稱
    ：互助會是我太太己○○○用我的名義標會的，一直到鄰居來向我要錢的時候我
    才知道我太太冒標的事等語。
三、按犯罪事實應依證據認定之，無證據不得推定其犯罪事實。又不能證明被告犯罪
    者，應諭知無罪之判決，刑事訴訟法第一百五十四條、第三百零一條第一項分別
    定有明文。又告訴人之告訴，係以使被告受刑事訴追為目的，是其陳述是否與事
    實相符，仍應調查其他證據以資審認。最高法院五十二年度台上字第一三○○號
    判例可資參照。
四、經查：前開互助會係被告之妻己○○○以被告之名義所召集，其並冒用壬○○、
    辛○○○及乙○○等三人之名標得合會金，己○○○冒名標會時，被告尚不知情
    等事實，業據證人己○○○於本院審理中供證無訛（本院卷第八十五頁），且核
    與證人即互助會會員柯李葡萄於本院審理中結證：「我是丙○○的母親，．．丁○○的太太李美雪來找我要加入會的，我因不會寫字，所以用我兒子的名字入會
    ，實際上是我的會。．．．（投標之方式）是晚上叫我去標會，．．我都是交給
    美雪寫的，錢也是美雪收的。．．也都是美雪主持標會的，也是美雪收會錢和告
    訴我誰得標，她先生並無管這件事。．．李美雪招會的。」等語（見本院卷第一
    四八頁筆錄）及證人即互助會會員李再冀結證：「李再冀是我身分證的名字，甲○○是我的偏名。．．我有加入此互助會，是我太太繳會錢的，．．我是在會要
    倒之前的最後一會得標的。．．我不知道（壬○○、辛○○○、乙○○）此三名
    會員何時得標，乙○○是我妹妹，但我並不知道她何時標到，李美雪也無告訴我
    我妹妹有標到，我知道我妹妹並無去標會，是被人家偷標的。．．（投標之方式
    ）是裡面有寫我名字及金額（的紙條）交給李美雪的。．．（開標時）我並沒有
    去，我是把投標單交給李美雪的，是李美雪來收會錢的，也是她來說我得標的。
    ．．李美雪招會的。」等語（見本院卷第一四八頁筆錄）相符，是被告辯稱前開
    互助會係其配偶己○○○以其名義所召集，並冒用他人名義標得合會金等語應可
    採信。告訴人等雖於警訊時指訴被告丁○○以冒標合會金方式訛詐彼等之金錢，
    惟與事實尚有出入，故不得採為不利被告之證據。依上說明，公訴人所舉之證據
    不足以證明被告確有詐欺之犯行。此外，又查無其他積極之證據，足認被告確有
    公訴人所指之犯行，不能證明被告犯罪，揆諸前開法律規定及判例意旨，依法應
    諭知無罪之判決。而證人曾李美雲涉犯詐欺及偽造文書罪嫌部分，爰請檢察官另
    行卓辦。
據上論斷，應依刑事訴訟法第三百零一條第一項，判決如主文。
中      華      民      國      九十一    年    十二    月    二十七    日
                                      台灣屏東地方法院刑事第五庭
                                          法  官  王以齊
右正本證明與原本無異。
如不服本判決應於收受本判決後送達後十日內向本院提出上訴書狀，其未敘述上訴理
由者，並得於提起上訴後十日內向本院補提理由書狀（均須按他造當事人之人數附繕
本 ）「切勿逕送上級法院」
                                          書記官   盧姝伶
中      華      民國      九十一    年    十二    月    二十七    日
